【裁判字號】    90,交抗,590
【裁判日期】    901226
【裁判案由】    違反道路交通管理處罰條例
【裁判全文】
臺灣高等法院刑事裁定                              九十年度交抗字第五九號
    抗  告  人
    即受處分人  甲○○
    輔  佐  人  許教養
右抗告人因違反道路交通管理處罰條例案件，不服臺灣宜蘭地方法院中華民國九十年
十一月二十七日所為裁定（九十年度交聲字第四○號）提起抗告，本院裁定如左：
    主  文
原裁定撤銷。
    理  由
一、原裁定以本件受處分人甲○○所有之車號ＩＣＬ─九八八號機車，於民國九十年
    六月二十一日上午七時二十分許，於宜蘭縣五結鄉○○路、中正西路口（同時亦
    為中正路一段與二段交會口），未戴安全帽暨經警方鳴笛攔檢未停加速逃逸，經
    警員登記該車車牌號碼後，始依規定逕行舉發之事實，業據證人即舉發之警員陳
    清煥於原審到庭結證屬實，且本件舉發警員與受處分人素不相識，斷無故意構詞
    攀陷之可能，又當時適值上班、上學時刻，而機車體型不大，欲於行駛中攔停舉
    發實屬不易，況機車並無其他安全設備，若於機車高速行駛中攔停，則易於攔停
    中不慎發生交通事故，而有實際上取締違規之困難。從而，本件執勤警員於發覺
    受處分人所有之上開機車，其駕駛人未戴安全帽欲行攔檢時，受檢驗機車即加速
    駛離現場，致未能當場攔停舉發，惟舉發警員於記下違規機車車牌號碼，經核對
    車籍資料無誤後，始製單舉發。此外，並有宜蘭縣警察局舉發違反道路交通管理
    事件通知單影本一紙附卷可稽，而認受處分人所有之上開機車，於九十年六月二
    十一日在上開地點違規之事實無訛。雖受處分人另辯稱當日係準時到校上課，未
    前往違規地點，並提出蘭陽技術學院學生事務處生活輔導組證明書一紙為證，惟
    前揭違規事實發生於上午七時二十分許，而受處分人平時係於上午七時三十分出
    門上學，又受處分人所有之上開機車於警員攔檢時即加速逃逸，則受處分人當有
    充裕時間前往學校上課，故上開證明書尚不足為受處分人有利之認定。而認原處
    分機關援引道路交通管理處罰條例第三十一條第六項及同法六十條第一項之規定
    ，裁處受處分人罰鍰新台幣六千五百元，並無不當，受處分人異議為無理由，而
    裁定異議駁回，固非無見。惟查：(一)原處分機關交通部公路局台北區監理所宜蘭
    監理站宜監字第裁四三─Ｑ00000000號違反道路交通管理事件裁決書所
    載受處分人違規地點為「五結鄉○○路一、二」，有裁決書影本附卷可稽，然舉
    發機關宜蘭縣警察局羅東分局函覆宜蘭監理站之違規地點為宜蘭縣羅東鎮○○路
    、中正西路口等情，有該局九十年七月二十六日九○羅警行字第一五五○二號函
    影本附卷可稽，二者所載受處分人違規地點已有不同，雖證人即舉發之警員陳清
    煥於原審訊問時證稱：違規地點應該是宜蘭縣五結鄉○○路與中正西路口，同時
    也是五結鄉○○路○段與二段交會口，伊確認違規地點是五結鄉○○路沒錯云云
    ，惟亦與宜蘭縣警察局羅東分局函覆之違規地點「宜蘭縣羅東鎮○○路、中正西
    路口」不符，況受處分人之輔佐人於原審訊問時亦當庭質疑宜蘭縣五結鄉根本沒
    有中正路，並提出異議補充說明質疑宜蘭縣羅東鎮○○○○路，是本件受處分人
    違規地點究係在宜蘭縣五結鄉或係羅東鎮？宜蘭縣五結鄉○○○○路？宜蘭縣羅
    東鎮○○○○○路？宜蘭縣五結鄉○○路與中正西路口是否即為五結鄉○○路一
  與二段交會口？尚待究明，原審未予詳查，僅憑證人陳清煥之證詞，遽認受處分
    人違規地點為宜蘭縣五結鄉○○路、中正西路口（同時亦為中正路一段與二段交
    會口），即有未洽。(二)又證人陳清煥為本件舉發之警員，其與受處分人處於舉發
    者與被舉發者之對立立場，而其所證述受處分人違規情節，復為受處分人所否認
    ，則證人陳清煥之證述與受處分人之供述何者為真，即應調查其他客觀必要證據
    以察何者與事實相符，原審僅憑證人即本件舉發警員陳清煥之證詞，而未調查其
    他客觀必要證據，以察其證詞與事實是否相符，遽以本件舉發警員與受處分人素
    不相識，斷無故意構詞攀陷之可能，而認定受處分人確有違規，亦有應予調查之
    證據未予調查之違誤。綜上，或為抗告人抗告意旨所指摘，或為本院得依職權調
    查之事項，應認原裁定有撤銷之原因。
據上論斷，應依道路交通案件處理辦法第二十六條、刑事訴訟法第四百十三條前段裁
定如主文。
中      華      民      國    九十    年     十二     月    二十六    日
                              臺灣高等法院刑事第 十五 庭
                                  審判長法  官  房  阿  生
                  法  官  鄧  振  球
                                        法  官  雷  元  結
右正本證明與原本無異。
不得抗告。
                                        書記官  梁  雅  華
中      華      民      國      九十     年    十二   月     二十六     日


司法院資訊處製作；財團法人民間司法改革基金會備份。
